【裁判字號】    98,訴,2317
【裁判日期】    991117
【裁判案由】    給付貨款
【裁判全文】
臺灣高雄地方法院民事判決              98年度訴字第2317號
原      告  立竑預拌股份有限公司
法定代理人  丙○○
訴訟代理人  乙○○
            柯尊仁律師
複  代理人  黃偉欽律師
被      告  松旺營造有限公司
法定代理人  戊○○
訴訟代理人  庚○○
            己○○
上列當事人間請求給付貨款事件，經本院於民國99年10月27日言
詞辯論終結，判決如下：
    主      文
被告應給付原告新臺幣壹佰壹拾陸萬陸仟玖佰柒拾伍元，及自民
國九十八年十月十五日起至清償日止，按週年利率百分之五計算
之利息。
訴訟費用由被告負擔。
本判決於原告以新臺幣參拾玖萬元供擔保後得假執行。但被告如
以新臺幣壹佰壹拾陸萬陸仟玖佰柒拾伍元為原告供擔保後，免為
假執行。
    事實及理由
壹、程序方面
一、被告未於最後言詞辯論期日到場，核無民事訴訟法第386 條
    所列各款情形，應依原告之聲請，由其一造辯論而為判決。
二、被告之法定代理人已變更為戊○○，有高雄縣政府民國98年
    9 月15日府建管字第0980224686A 號公告、公司變更登記在
    卷可稽（見本院審移調卷第17至21頁），茲據其具狀聲明承
    受訴訟，核無不合，應予准許。
貳、實體方面
一、原告主張：被告因承攬如附表所示之工程（下稱本件工程）
    ，而依序於附表所示時間由其員工即訴外人丁○○持被告之
    公司大小章與伊簽訂「訂貨合約書」，訂購施作該些工程需
    用之預拌混凝土各計如附表所示之金額，雙方並約定每月計
    價1 次，每月20日以現金付款（下稱系爭合約），詎伊依約
    交付被告訂購之預拌混凝土後，其迄今尚積欠貨款共計新臺
    幣（下同）1,166,975 元未付，伊自得依系爭合約向其請求
    給付貨款，又縱使丁○○非經被告授權與伊簽訂系爭合約，
    被告以其大小章予丁○○與伊簽訂契約，在客觀上顯足使任
    何人相信丁○○具有代理權，其自應負授權人之責任，為此
    爰依買賣之法律關係請求被告給付貨款等語。並聲明：(一)被
    告應給付原告1,166,975 元及自起訴狀繕本送達之翌日即98
    年10月15日起至清償日止按年息5%計算之利息。(二)願供擔保
    ，請准宣告假執行。
二、被告於最後言詞辯論期日未到場，據其以前陳述及所具書狀
    則以：伊確有承攬本件工程，惟伊乃係委由訴外人協志企業
    有限公司（下稱協志公司）標取該些工程，並於承攬後轉包
    予之，是與原告簽訂系爭合約者應為協志公司，且系爭契約
    上固載「工地負責人丁○○」，惟丁○○僅掛名伊之勞安人
    員，實係協志公司之實際負責人，與伊並無實質僱傭關係，
    且伊亦無授權丁○○向原告訂購預拌混凝土，又原告所提出
    送貨單上之簽收人「甲○○」等人亦非伊之員工，而係協志
    公司所僱用人員，是系爭合約非伊員工簽訂，所購貨品亦非
    伊簽收，伊自無庸給付貨款等語資為抗辯。並聲明：(一)原告
    之訴駁回。(二)如受不利判決，願供擔保請准宣告免為假執行
    。
三、兩造不爭執事項：
    被告向高雄縣政府、高雄縣燕巢鄉公所、屏東縣佳冬鄉公所
    、高雄市苓雅區公所、高雄縣岡山鎮公所，分別承攬如附表
    所示之5 項工程。
四、得心證之理由
    按代理人於代理權限內，以本人名義所為之意思表示，直接
    對本人發生效力，民法第103 條第1 項定有明文。經查：
    1.被告固抗辯丁○○非其之員工，其雖有予協志公司其公司
      之大小章，但僅有授權協志公司簽訂公家機關契約，並無
      授權該公司簽訂私人契約，亦無授權丁○○簽訂系爭合約
      ，系爭工程均已轉包協志公司云云，惟證人丁○○到庭證
      稱其於89年以後即在被告處任職，負責標工程、訂合約、
      講合約、作工程、交貨、驗收都是由其負責，亦即一個工
      程交予其，其就將之從頭作到完，工程款有的是由其取領
      ，有的直接匯給被告，而如附表所示之工程均由其拿被告
      存放在其處之公司大小章去標得，而被告有拿公司大小章
      授權其訂立系爭合約等語，而丁○○固為協志公司之實際
      負責人，就系爭合約為被告或協志公司簽立固有密切之利
      害關係，惟被告自陳丁○○為協志公司之實際負責人，且
      其有予協志公司其公司之大小章，而本件工程契約均係其
      委由協志公司標得，其與協志公司已合作多年等語，又被
      告有為丁○○投保勞工保險，並於94年度有調薪紀錄，此
      亦有被保險人投保資料查詢在卷可憑（見本院卷第131 頁
      ），則以被告為協志公司實際負責人丁○○投保勞工保險
      ，使其掛名為自身公司員工，並授權協志公司使用其公司
      大小章標取工程施作，此顯已非一般自行標取工程後，再
      行發包他人承作之轉包工程型態，並衡情被告與協志公司
      之合作方式既為由協志公司自行標取工程，並自行施作，
      其又使協志公司實際負責人丁○○掛名為其員工，並予協
      志公司其公司大小章，其應有授權丁○○以其名義辦理標
      取工程及該工程施作相關事項，證人丁○○之證述應可採
      信，況被告就其抗辯係以轉包之方式將本件工程予協志公
      司施作，並無舉證以實其說，且其於準備程序時曾提出系
      爭合約以其為客戶之送貨單第三聯客戶收存聯，衡以若其
      無授權丁○○以其名義與原告簽訂系爭合約，而僅係轉包
      關係，應難取得此其下包商與他人間之送貨單據，且於取
      得此一以其為客戶之單據後，迄至本件訴訟始為抗辯系爭
      合約非其簽訂，是被告上開抗辯應非可採。
    2.被告復抗辯系爭合約之送貨單上簽收者均為協志公司之員
      工，且系爭合約上之大小章與本件工程合約書上大小章並
      不相符，足見系爭合約應非其所簽訂購買云云，惟被告自
      陳其公司大小章有超過1 個以上，平常自己存放一副，協
      志公司那裡也有一副等語，則被告之公司大小章既然非僅
      有一副，而係多組存放於不同處所，系爭合約與本件工程
      合約書上之大小章即有可能係不同組大小章所蓋用，是自
      不得以兩者印文不相符即認非被告所簽訂。又證人即原被
      告員工甲○○固到庭證述其為協志瀝青廠之員工，丁○○
      為其老闆，其於系爭合約之送貨單上簽名係代表協志瀝青
      廠簽收貨品，且該項貨品係其老闆告訴其應向何公司叫貨
      ，其會直接打電話至原告之調度室，跟他們說是協志瀝青
      廠，需要幾方的料，原告就會送過來等語，然證人甲○○
      亦證述系爭合約價格並非其所洽談，其僅依老闆指示向該
      經指示之公司叫貨等語，則其顯對系爭合約締約過程及契
      約當事人不知情，而系爭合約、送貨單、請款明細單及原
      告開立之統一發票均以被告為買受人，此有合約書、送貨
      單及發票在卷可按（見本院卷第6 至54頁），此足見丁○
      ○係以被告名義簽立系爭合約購買預拌混凝土，又丁○○
      係經被告授權而得使用其大小章於標得之工程相關事宜業
      如前述，則丁○○既已依被告授權而代理其簽訂系爭合約
      ，系爭合約即存於兩造之間，其嗣縱要求原告依協志公司
      員工之要求送貨及由協志員工簽收系爭合約貨品，亦僅為
      履行契約方式之約定，應不影響系爭合約契約當事人之認
      定甚明，是被告抗辯仍非可採。
    3.綜上所述，系爭合約為丁○○依被告授權以被告之名義與
      原告簽訂，被告自應依約給付價金，又系爭合約之貨款計
      為1,166,975 元，此有合約書、送貨單及發票在卷可按（
      見本院卷第6 至54頁），則被告應給付原告之價金為1,16
      6,975 元。
五、從而，原告依系爭合約請求被告給付1,166,975 元及法定遲
    延利息，為有理由，應與准許。
六、本判決兩造分別陳明願供擔保請准宣告假執行或免為假執行
    ，核均無不合，爰分別酌定相當之擔保金額，予以准許。
七、本件事證已臻明確，兩造其餘攻擊防禦方法及舉證，核與判
    決結果不生影響，爰不逐一論駁，併此敘明。
八、據上論結，本件原告之訴為有理由，依民事訴訟法第385 條
    第1 項前段、第78條，第390 條第2 項、第392 條第2 項，
    判決如主文。
中    華    民    國    99    年    11    月    17    日
                  民事第四庭  審判長法  官  黃宏欽
                                    法  官  楊淑珍
                                    法  官  楊淑儀
以上正本係照原本作成。
如對本判決上訴，須於判決送達後20日內向本院提出上訴狀。如
委任律師提起上訴者，應一併繳納上訴審裁判費。
中    華    民    國    99    年    11    月    17    日
                                    書記官  王資惠
┌──┬─────────┬───────────┬─────┬─────────┐
│編號│    業主名稱      │      工程名稱        │簽約日期  │貨款金額（新臺幣）│
├──┼─────────┼───────────┼─────┼─────────┤
│ 1  │高雄縣政府        │旗山鎮溪洲及嶺口區道路│98.06.20  │78,750元          │
│    │                  │改善工程              │          │                  │
├──┼─────────┼───────────┼─────┼─────────┤
│ 2  │高雄縣燕巢鄉公所  │西燕等村道路排水改善之│98.06.30  │441,000元         │
│    │                  │零星工程              │          │                  │
├──┼─────────┼───────────┼─────┼─────────┤
│ 3  │屏東縣佳冬鄉公所  │佳冬鄉羌園排水上游改善│98.07.01  │456,300元         │
│    │                  │工程                  │          │                  │
├──┼─────────┼───────────┼─────┼─────────┤
│ 4  │高雄市苓雅區○○  ○○○路23巷前段及建國一│98.07.10  │54,925元          │
│    │                  │路140 巷後段等路面水溝│          │                  │
│    │                  │改善工程              │          │                  │
├──┼─────────┼───────────┼─────┼─────────┤
│ 5  │高雄縣岡山鎮公所  │岡山鎮○○里○○街、宏│98.08.05  │136,000元         │
│    │                  │中街等道路改善工程    │          │                  │
├──┴─────────┴───────────┴─────┴─────────┤
│共計：1,166,975元                                                               │
└────────────────────────────────────────┘

司法院資訊處製作；財團法人民間司法改革基金會備份。
